臺灣高等法院刑事判決　　　　　　　　　　　　　　九十年度上易字第三七七二號
　　上　訴　人
　　即　被　告　乙○○
右上訴人因詐欺案件，不服臺灣臺北地方法院九十年度易緝字第一六五號，中華民國
九十年九月十三日第一審判決（起訴案號：臺灣臺北地方法院檢察署八十九年度偵字
第八四九號）提起上訴，本院判決如左：
    主  文
上訴駁回。
    事  實
一、乙○○曾於民國 (下同）七十三年間因竊盜案件，經法院判處有期徒刑二月，於
    七十四年九月二十三日執行完畢，又於七十四年間因賭博案件，經法院判處罰金
    一千元，於七十五年一月十二日執行完畢，再於七十五年間因詐欺案件，經法院
    判處有期徒刑九月，於七十六年十月十五日執行完畢，復於七十七年間因詐欺案
    件，經法院判處有期徒刑五月；七十八年間再因詐欺案件案件，經法院判處有期
    徒刑十月，應執行有期徒刑一年，於七十九年八月二十八日執行完畢。嗣又於八
  十八年間因詐欺案件，經法院判處有期徒刑四月確定（未構成累犯），猶不知悔
    改，竟意圖為自己不法之所有，於八十八年十月二十五日中午十二時許，在台北
    市○○○路○段一九五號三樓丙○○之代書事務所，明知其所駕之車牌號碼ＩＭ
    ─一一四六號自用小客車並未遭拖吊，竟假藉欲委託丙○○辦理坐落台北縣板橋
    市○○街五十五巷八弄四號之土地及房屋過戶登記手續之機會，佯稱其所駕駛之
    自用小客車遭拖吊，為取回小客車，而向丙○○騙借新台幣 (下同）五千元，並
    言明翌日簽約即歸還所借，丙○○信其為有資力購買不動產之人乃陷於錯誤而交
    付五千元予乙○○，乙○○得款後即逃逸無蹤，丙○○始知受騙，嗣於同年月二
    十九日下午報警查獲。
二、案經台北市政府警察局萬華分局報請台灣台北地方法院檢察署檢察官偵查起訴。
    理  由
一、被告於本院調查、審理時經合法傳喚，未到庭陳述上訴理由，其於原審則否認有
    何詐欺犯行並辯稱：確係因車輛遭拖吊，才向丙○○借款云云，經查﹕
    (一)右揭事實，迭據被害人丙○○於警訊及偵審中指述綦詳 (見八十八年偵字第二
      四三九七號卷第七、第八頁，八十九年度偵字第八四九號卷第七頁背面，原審
      八十九年易字第六六二號卷第二十頁及原審九十年易緝字第一六五號卷第十一
      頁、第十二頁、第十四頁）。
    (二)被告於原審雖以前詞置辯，惟其於警訊時供稱：「（問：警方所查ＩＭ─一一
      四六自小客車《即被告所有之車輛》已於八十七年六月二十二日註銷，為何又
      會被拖吊？）我沒有說被拖吊，是說吊銷，欲向其《指丙○○》借二千元，主
      動借我五千元」（見八十八年度偵字第二四三九七號卷第五頁背面）；於原審
      審理時則供稱：「丙○○是心甘情願借我的，當時我車子被拖吊」（見九十年
      度他字第二三一號第二十四頁）、「我就是因為不知道被註銷，才開車出來」
      （見原審九十年易緝字第一六五號卷第十四頁）；其究因何原因向丙○○索取
      五千元，先則供稱係車輛被吊銷（非被拖吊）云云，嗣供稱車輛被拖吊，其不
      知車輛被註銷云云，前後供述不一，所辯即難輕信。
    (三)又被告前曾以同一手法佯稱其自用小客車遭拖吊，向陳秀珍、黃鳳嬌、吳玉真
      等人詐財等情，業經台灣板橋地方法院於八十八年八月三十一日以八十八年度
      易字第三０七一號判處被告有期徒刑四月確定，而被告所有之ＩＭ－一一四六
      號自用小客車已於八十七年六月二十二日被註銷，亦經該院查明無訛，有判決
      書附卷可憑，益徵被告屢以同一手法利用被害人同情或幫助他人應急之心行騙
      ，所辯其車子遭拖吊才向被害人丙○○借錢乙節，實不足採信。
    (四)再參以被告於八十八年八月二十五日上午十一時三十分許，在台北縣板橋市○○路○段一五七號信德代書事務所，向代書甲○○表示欲購買吳文豪所有坐落
      台北縣板橋市○○街五十五巷八弄四號之土地及建物，並簽發金額十四萬元之
      本票作為定金，又藉機佯稱車子被拖吊，向甲○○詐得一千元，並稱明日簽約
      時再一併歸還，竟一去不回，既未前來簽約，亦未返還一千元，直到八十八年
      十月二十九日警方通知甲○○至警局時，其才再見到乙○○等情，業經證人甲○○於警訊及偵查中證述屬實（見八十八年度偵字第二四三九七號卷第九、十
      頁及八十九年度偵字第八四九號卷第七頁背面。此部分犯罪事實為上開八十八
      年度易字第三０七一號判決效力所及，經台灣台北地方法院檢察署檢察官為不
      起訴處分確定），顯見被告並無購買上開房地之意；其嗣後竟仍持前揭土地登
      記簿謄本向被害人丙○○佯稱已購買該房地，欲委託丙○○辦理不動產過戶登
  記手續，使丙○○信其為有資力購買不動產之潛在客戶，而陷於錯誤給付款項
      ，是被告並無委託丙○○辦理過戶之意，其自始即有為自己不法所有意圖至為
      明顯。
    (五)此外，復有本票影本一紙、土地登記簿謄本及影本各一份附卷可稽。本件事證
      明確，被告犯行堪予認定。
二、核被告乙○○所為，係犯刑法第三百三十九條第一項詐欺取財罪。原審適用刑法
    第三百三十九條第一項規定，並審酌被告曾有如事實欄所載前科，猶不知悔過潔
    身自愛仍為本件犯行，暨其犯罪之動機、目的、手段、犯罪後仍矢口否認犯行之
    態度等一切情狀，量處有期徒刑八月，經核認事用法均無不合，量刑亦屬妥適，
    被告未具理由提起本件上訴，其上訴為無理由，應予駁回。
三、被告經合法傳喚無正當理由而不到庭，爰不待其陳述逕行判決。
據上論斷，應依刑事訴訟法第三百六十八條、第三百七十一條，判決如主文。
本案經檢察官陳維練到庭執行職務。
中      華      民      國      九十一      年      一      月    十    日
                              臺灣高等法院刑事第一庭
                                  審判長法  官  李  相  助
    法  官  蔡  光  治
                                        法  官  蘇  素  娥
右正本證明與原本無異。
不得上訴。
                                        書記官  葉  國  乾
中      華      民      國      九十一      年      一      月    十    日
附錄：本判決論罪科刑法條
刑法第三百三十九條
意圖為自己或第三人不法之所有，以詐術使人將本人或第三人之物交付者，處五年以
下有期徒刑、拘役或科或併科一千元以下罰金。
以前項方法得財產上不法之利益或使第三人得之者亦同。
前二項之未遂犯罰之。
